【裁判字號】    92,交上訴,48
【裁判日期】    920530
【裁判案由】    公共危險等
【裁判全文】
臺灣高等法院高雄分院刑事判決                    九十二年度交上訴字第四八號
    上  訴  人  台灣高雄地方法院檢察署檢察官
    被      告  甲○○
右上訴人因被告公共危險案件，不服臺灣高雄地方法院九十二年度交訴字第一四號中
華民國九十二年三月十一日第一審判決（起訴案號：臺灣高雄地方法院檢察署九十一
年度偵字第一六五五號），提起上訴，本院判決如左：
      主  文
上訴駁回。
      理  由
一、公訴意旨略以：被告甲○○（下稱被告）酒後於九十一年十一月二十二日上午四
    時四十分許，駕駛車牌號碼ＺＥ─五五四九號自小客車，沿高雄縣大寮鄉○○○
    路由北往南方向，原應注意在該路段行駛，時速不得超越五十公里，另應注意車
    前狀況，並隨時採取必要之措施，且依當時客觀情形，並無不能注意之情事，竟
    仍以時速高於五十公里之速度行駛，行經鳳林四路二二五號前，追撞同向在前靠
    車道右側，由乙○○所騎乘之車牌號碼ＮＡ九─一七九號重型機車，致使乙○○
    被撞飛跌落在白車之引擎蓋上再撞破右前擋風玻璃，而摔落在地上，受有多處顏
    面撕裂傷、擦傷及頭部外傷等傷害（被告涉犯酒後不能安全駕駛及過失傷害部分
    ，業經原審同案分別判處拘役五十五日及公訴不受理判決）。被告肇事後，雖有
    停車呼叫計程車將乙○○送至高雄縣大寮鄉聖若瑟醫院急救，且有返回肇事現場
    觀看，但未向在場處理之警員表示其係肇事者，就逕行離開現場，並將上述自小
    客車駕至水源路五十八巷口停放，嗣經警員簡見名依據不詳年籍民眾提供之上述
    自小客車車牌號碼，於同日上午五時五十五分許，循線在被告位於高雄縣大寮鄉
    ○○村○○○○路五十八號住處查獲被告而得知上情，因認被告涉有刑法第一百
    八十五條之四之肇事逃逸罪嫌。
二、按犯罪事實應依證據證據認定之，無證據不得推定其犯罪事實，刑事訴訟法第一
    百五十四條定有明文。又按我國刑法於八十八年四月二十一日增訂第一百八十五
    條之四之立法理由乃係為維護交通安全，加強救護，減少被害人之死傷，促使駕
    駛人於肇事後，能對被害人即時救護，特增設本條關於肇事致人死傷而逃逸之處
    罰規定，是倘駕駛人於肇事後，旋即對被害人加以救護送醫，其行為即已達到刑
    法第一百八十五條之四所要求應即救護被害人之標準，縱駕駛人並未立即向警方
    自首、自白，表示其為肇事之人，亦與刑法第一百八十五條之四所欲規範之行為
    態樣有異，而不得遽以該條之罪相繩。
三、本件公訴人認被告涉有刑法第一百八十五條之四肇事逃逸罪嫌，係以被告於肇事
    後雖有呼叫計程車與司機一同將告訴人乙○○送醫，然並未向到場處理之員警表
    示其為肇事者即逕行離開現場為其依據。訊據被告則堅詞否認有何公訴人所指此
    部分之犯行，辯稱：伊追撞到告訴人乙○○所騎乘之機車後，因伊所駕駛之自小
    客車前擋風玻璃碎裂，所以就攔一部計程車一起送告訴人乙○○前往聖若瑟醫院
    就醫，後來因為計程車司機說他不能久等，要先離開，但伊身上沒有帶錢，就帶
    計程車司機先回到家裡拿車資，伊回家途中有看到警察還在現場處理，伊想當時
    天也快要亮了，想說天亮之後再去警局處理，並不是要肇事逃逸，而且伊就住在
    附近，附近的人都認識伊，如果伊想肇事逃逸，不會將車輛停在附近等語。
四、經查，被告肇事後，告訴人乙○○確係由計程車載往聖若瑟醫院就醫，且計程車
    上確有二人，除司機外其中一人為被告之情，已經告訴人乙○○於偵訊及本院中
    指陳明確（見九十二年一月二十二日偵訊及本院九十二年五月十三日訊問筆錄）
    ，另證人即到場處理之員警簡見名亦於偵查中證稱：「我在現場畫圖時，有個路
    人說（白某）那個年輕人不錯，有將傷者送醫，後來白某又回到現場，也未上前
    表示他是肇事者，沒多久就跑掉了。」等語（見九十二年一月二十二日偵訊筆錄
    ），核與被告供稱係其呼叫計程車與司機一同將告訴人乙○○送醫之情相符，是
    被告此部分所辯，洵堪採信，被告確有於肇事後將告訴人乙○○送醫救護之情，
    應堪認定。從而，刑法第一百八十五條之四立法之目的既在維護交通安全，加強
    救護，減少被害人之死傷，促使駕駛人於肇事後，能對被害人即時救護，則被告
    於肇事後，旋即將告訴人乙○○送醫救治，其所為即已符合刑法第一百八十五條
    之四之立法目的，至被告是否立即、主動向到場處理之員警表示其為肇事者，僅
    係涉及被告是否符合自首要件之認定而已，當不得以被告未向警方自首或自白即
    認被告係肇事逃逸，被告所為，尚與刑法第一百八十五條之四之構成要件不符。
    此外，復查無其他積極證據足認被告確有公訴人所指此部分之犯行，被告肇事逃
    逸犯罪不能證明，原審因而就被告肇事逃逸部分為無罪之諭知，核無不合，檢察
    官上訴意旨，認被告所為成立本罪，指摘原判決不當，為無理由，應予駁回。
五、被告另犯服用酒類不能安全駕駛動力交通工具而駕駛，及過失傷害部分，業經原
    審同案判決確定，附此說明。
據上論結，應依刑事訴訟法第三百六十八條，判決如主文。
本案經檢察官張其主到庭執行職務。
中      華      民      國    九十二    年      五      月     三十     日
                              臺灣高等法院高雄分院刑事第七庭
                                  審判長法官  李春昌
            法官  黃憲文
                                        法官  莊飛宗
右正本證明與原本無異。
如不服本判決應於收受本判決後十日內向本院提出上訴書狀，其未述上訴理由者，
並得於提起上訴後十日內向本院補提理由書狀（均須按他造當事人之人數附繕本)「
切勿逕送上級法院」。
                                      書記官  張明賢
中     華       民      國    九十二      年      六      月     二   日


司法院資訊處製作；財團法人民間司法改革基金會備份。
